臺灣高等法院臺中分院民事判決
110年度金簡易字第8號
原      告  李品蒨  

被      告  王淑君  



上列當事人間請求損害賠償事件，原告提起刑事附帶民事訴訟，
經本院刑事庭裁定移送前來（110年度附民字第6號），本院於民
國110年4月28日言詞辯論終結，判決如下：
    主  文
被告應給付原告新臺幣拾萬元，及自民國一百一十年一月八日起
至清償日止，按年息百分之五計算之利息。
    事實及理由
一、程序部分：
㈠、關於財產權之訴訟，其標的之金額或價額在新臺幣（下同）5
    0萬元以下者，適用民事訴訟法第二編第三章所定之簡易程
    序，民事訴訟法第427條第1項定有明文。又依民國110年1月
    22日修正施行之民事訴訟法第427條第2項第11款之立法說明
    記載，原告倘係於高等法院或分院之第二審刑事訴訟程序提
    起本款之附帶民事訴訟，經法院依刑事訴訟法第504條第1項
    規定裁定移送該法院民事庭，民事庭應適用簡易程序之第二
    審程序為初審裁判。同旨，於第二審刑事訴訟程序提起民事
    訴訟法第427條其他簡易事件之附帶民事訴訟，經法院依刑
    事訴訟法第504條第1項規定裁定移送該法院民事庭，民事庭
    亦應適用簡易程序之第二審程序為初審裁判。另修正之民事
    訴訟法簡易訴訟程序，依民事訴訟法施行法第12條第10項公
    告施行後，於修正前已繫屬之事件，未經終局裁判者，其法
    院管轄權及審理程序適用修正後之規定，亦為110年1月20日
    修正施行之民事訴訟法施行法第4條之1第1款所明定。原告
    於109年12月31日第二審刑事訴訟程序提起附帶民事訴訟，
    其標的金額在50萬元以下，經本院刑事庭於110年2月24日，
    依刑事訴訟法第504條第1項規定裁定移送本院民事庭，因未
    經終局判決，依上開說明，本院自應適用簡易程序之第二審
    程序為初審裁判，先此敘明。
㈡、按訴狀送達後，原告不得將原訴變更或追加他訴。但擴張或
    減縮應受判決事項之聲明，不在此限，民事訴訟法第255條
    第1項第3款定有明文。查原告起訴聲明原為：㈠被告應賠償
    原告12萬元，並自起訴狀繕本送達之翌日起至清償日止，按
    週年利率百分之五計算之利息。㈡前項判決請准供擔保宣告
    假執行。嗣於110年4月28日當庭變更聲明，主張減縮為10萬
    元，並撤回假執行之聲請（見本院卷第103-104頁），核屬
    減縮其起訴聲明，自為法所許，先予敘明。
二、實體部分： 　　　　
㈠、原告起訴主張：
　　被告明知微信上暱稱「未來」之訴外人甲○○與暱稱「小蔡」
    、「鋼鐵人」、「海公公」、「班」、「車庫」、「孤煙」
    、「阿凱」、「幸運七」等真實姓名、年籍均不詳之人所組
    成之詐騙集團，係以實施詐術之不法侵權行為，使被害人陷
    於錯誤後，騙取所交付之金錢為手段，竟為獲取提款金額2%
    計算之報酬，自108年10月底不詳日期加入甲○○等人所組成
    之詐騙集團，擔任該集團中提領被害人所匯款項、俗稱「車
    手」之工作。嗣甲○○等人所屬詐欺集團成員，於108年11月1
    0日17時59分前某時許，撥打電話予原告，佯裝係錢櫃KTV客
    服人員及銀行人員，向原告謊稱因作業疏失將其升等為高級
    會員，日後來店消費會預扣12萬元，須至ATM操作始得取消
    云云，致原告陷於錯誤，依指示於同日17時59分許、18時7
    分許，以網路銀行APP轉帳之方式，自其○○銀行帳戶匯款4萬
    9999元、4萬9999元至訴外人乙○○於○○○○股份有限公司000-0
    0000000000000號帳戶，被告再持乙○○○○○○金融卡及暱稱「
    孤煙」之詐欺集團成員所告知金融卡密碼，被告再依指示前
    往苗栗縣○○鎮○○街00號○○郵局，持乙○○之○○○○金融卡提領10
    萬元款項，將款項交付同集團而微信暱稱為「未來」之詐欺
    集團成員甲○○，致原告受有共計10萬元之損害。爰依侵權行
    為法律關係，請求被告賠償10萬元等語。並聲明：被告應給
    付原告10萬元本息。
㈡、被告之答辯：
    對本院109年度金上訴字第2779、2781號（下稱2779等案件
　　）刑事判決無意見，目前沒有辦法賠償原告，因為詐欺所提
    領之款項均交給詐欺集團成員，請駁回原告之訴。
三、本院之判斷： 　
㈠、原告主張之不法侵權行為事實（援引本院2779等案件刑事判
    決書），有本院上開刑事案件中所附之內政部警政署反詐騙
    諮詢專線紀錄表、受理詐騙帳戶通報警示簡便格式表、金融
    機構聯防機制通報單、新北市政府警察局○○分局○○派出所受
    理各類案件紀錄表及三聯單、網路轉帳截圖、熱點資料案件
    詳細列表及交易資料【參見臺灣苗栗地方檢察署（下稱苗栗
    地檢署）109年度偵字第1361號（下稱偵字1361號案件）卷㈠
    第237-241頁，卷㈡第5-29頁】、被告於警詢偵查、臺灣苗栗
    地方法院（下稱苗栗地院）及本院刑事庭審理時之自白（偵
    字第1361號案件卷㈠第45-101頁、卷㈡第113-115頁、苗栗地
    院109年度訴字第179號（下稱訴字179號）案件卷㈠第108頁
    、卷㈡第32-59頁、本院第2779號案件卷第312頁、第378-417
    頁），且為被告所不爭執，而被告參與甲○○等人所組成之詐
    騙集團，擔任該集團中提領被害人所匯款項、俗稱「車手」
    之工作，與甲○○等人所組成之詐騙集團詐騙原告之行為，亦
    經苗栗地院訴字179號案件、本院2779等案件刑事判決認定
    在案，堪認原告上開主張為真實。
㈡、按故意或過失，不法侵害他人之權利者，負損害賠償責任；
    又按數人共同不法侵害他人之權利者，連帶負損害賠償責任
    ，民法第184條第1項前段、第185條第1項分別有明文規定。
    所謂共同侵權行為，係指數人共同不法對於同一之損害，與
    以條件或原因之行為。加害人於共同侵害權利之目的範圍內
    ，各自分擔實行行為之一部，而互相利用他人之行為，以達
    其目的者，仍不失為共同侵權行為人，而應對於全部所發生
    之結果，連帶負損害賠償責任（最高法院78年度台上字第24
    79號判決意旨可資參照）。被告參與甲○○等人所組成之詐騙
    集團，擔任該集團中提領被害人所匯款項、俗稱「車手」之
    工作，與甲○○等人所組成之詐騙集團詐騙原告之行為，被告
    與甲○○等人所組成詐騙集之侵權行為同為共同侵權行為人，
    揆之上開規定，自應負侵權行為損害賠償責任。原告請求被
    告賠償其受騙之10萬元本息，自屬有據。至被告抗辯目前在
    監執行，無法賠償原告求償金額乙節，無從解免被告對原告
    應負之侵權行為損害賠償責任，被告所為抗辯，自無足採。
四、綜上所述，原告依據侵權行為之法律關係，請求被告賠償原
    告10萬元，為有理由，應予准許。又給付無確定期限者，債
    務人於債權人得請求給付時，經其催告而未為給付，自受催
    告時起，負遲延責任。其經債權人起訴而送達訴狀，或依督
    促程序送達支付命令，或為其他相類之行為者，與催告有同
    一之效力。遲延之債務，以支付金錢為標的者，債權人得請
    求依法定利率計算之遲延利息。應付利息之債務，其利率未
    經約定，亦無法律可據者，週年利率為百分之5，民法第229
    條第2項、第233條第1項前段、第203條分別定有明文。本件
    係屬給付無確定期限之金錢債務，原告之起訴狀繕本於110
    年1月7日送達被告（本院附民卷第27頁），原告請求被告給
    付10萬元及自起訴狀繕本送達翌日即110年1月8日起至清償
    日止，按年息百分之5計算之利息，亦屬有據。
五、本件係原告於刑事訴訟程序提起附帶民事訴訟請求損害賠償
    ，經本院刑事庭依刑事訴訟法第504條第1項規定裁定移送前
    來，依同法第504條第2項規定免納裁判費，而本院於本件審
    理期間，亦未滋生其他必要訴訟費用，自無庸為訴訟費用負
    擔之諭知，附此敘明。
六、本件事證已臻明確，兩造其餘之攻擊或防禦方法及所用之證
    據，經本院斟酌後，認為均不足以影響本判決之結果，爰不
    逐一論列，附此敘明。
七、據上論結，本件原告之訴為有理由，判決如主文。
中　　華　　民　　國　　110 　年　　5 　　月　　19　　日
                  民事第二庭    審判長法　官  楊國精
　　　　　　　　　　　      　　　　　法　官  陳得利
　　　　　　　　　　　      　　　　　法　官  李立傑
正本係照原本作成。
不得上訴。
                                      書記官  周巧屏
中　　華　　民　　國　　110 　年　　5 　　月　　19　　日